臺灣臺中地方法院刑事判決　　　　　　 99年度易字第3173號
公　訴　人　臺灣臺中地方法院檢察署檢察官
被　　　告　洪肇聰
選任辯護人　陳聰能律師
上列被告因妨害名譽案件，經檢察官提起公訴（99年度偵字第
20887號），本院判決如下：
    主  文
洪肇聰無罪。
    理  由
一、本件公訴意旨略以：被告洪肇聰與陳國龍均為國立臺中高級
    工業職業學校（下稱臺中高工，址設臺中市○區○○路一九
    一號）之教師，沈志秋則係擔任該校冷凍空調科主任。洪肇
    聰於民國九十九年四月十九日上午八時五分許，在該校冷凍
    空調科辦公室之不特定人得共聞共見之場所內，因不滿陳國
    龍對沈志秋質疑帳冊問題，竟基於公然侮辱人之犯意，出言
    以：「什麼身分地位嘛」、「來這裡哭」、「丟臉喔、丟臉
    啦」等語，大聲辱罵陳國龍，使陳國龍當場聽聞後感到不堪
    ，人格受到貶抑，案經陳國龍委任江來盛律師告訴後，因認
    被告洪肇聰涉犯刑法第三百零九條第一項之公然侮辱人罪嫌
    云云。
二、按犯罪事實應依證據認定之，無證據不得認定犯罪事實，又
    不能證明被告犯罪者，應諭知無罪之判決，刑事訴訟法第一
    百五十四條第二項、第三百零一條第一項分別定有明文。次
    按事實之認定，應憑證據，如未能發現相當證據，或證據不
    足以證明，自不能以推測或擬制之方法，以為裁判之基礎（
    最高法院著有四十年臺上字第八六號判例意旨參照）。又認
    定犯罪事實，所憑之證據，雖不以直接證據為限，間接證據
    亦包括在內，然無論直接證據或間接證據，其為訴訟上之證
    明，須於通常一般之人均不致於有所懷疑，而得確信其為真
    實之程度者，始得據之為有罪之認定，倘其證明尚未達到此
    一程度，而有合理性懷疑之存在時，即無從為有罪之認定（
    最高法院七十六年臺上字第四九八六號判例意旨參照）。再
    告訴人之告訴，本以使被告受刑事訴追為目的，故其陳述是
    否與事實相符，自應調查其他證據，以資審認，苟其所為攻
    擊之詞，尚有瑕疵，則在此瑕疵未予究明以前，即不能遽採
    為斷罪之基礎（最高法院著有六十九年度臺上字第一五三一
    號判例參照）。且刑事訴訟法第一百六十條第一項規定：檢
    察官就被告犯罪事實，應負舉證責任，並指出證明之方法，
    因此，檢察官對於起訴之犯罪事實，應負提出證據及說服之
    實質舉證責任。倘其所提出之證據，不足為被告有罪之積極
    證明，或其指出證明之方法，無從說服法院以形成被告有罪
    之心證，基於無罪推定之原則，自應為被告無罪判決之諭知
    （最高法院九十二年臺上字第一二八號判例意旨參照）。
三、證據能力部分：
  (一)按被告以外之人，於審判外之言詞或書面陳述，除法律有
      規定者外，不得作為證據。刑事訴訟法第一百五十九條第
      一項定有明文。被告以外之人（包括證人、鑑定人、告訴
      人、被害人及共同被告等）於審判外之言詞或書面陳述，
      即所謂傳聞證據。由於傳聞證據有悖法院直接審理及言詞
      審理之精神，妨礙當事人之反對詰問權，影響程序正義之
      實現，除法律有規定者（例如同法第一百五十九條第二項
      、同法第一百五十九條之一至之五、同法第二百零六條等
      ）外，原則上不具證據能力。本件被告所提出之臺中高工
      九十五年畢業紀念冊部分影本，係屬被告以外之人於審判
      外之書面陳述，檢察官復於本院審理時就上開畢業紀念冊
      爭執其證據能力（見本院九十九年十月十九日審判筆錄）
      ，揆之上開說明，應認無證據能力，先予敘明。
  (二)又被告以外之人（包括證人、鑑定人、告訴人、被害人及
      共同被告等）於審判外之陳述，雖不符前四條之規定（即
      刑事訴訟法第一百五十九條之一至之四之規定），而經當
      事人於審判程序同意作為證據，法院審酌該言詞陳述或書
      面陳述作成時之情況，認為適當者，亦得為證據；當事人
      、代理人或辯護人於法院調查證據時，知有刑事訴訟法第
      一百五十九條第一項不得為證據之情形，而未於言詞辯論
      終結前聲明異議者，視為有前項之同意，同法第一百五十
      九條之五亦定有明文。考其立法意旨在於傳聞證據未經
      當事人之反對詰問予以核實，原則上先予排除。惟若當事
      人已放棄反對詰問權，於審判程序中表明同意該等傳聞證
      據可作為證據；或於言詞辯論終結前未聲明異議，基於尊
      重當事人對傳聞證據之處分權，及證據資料愈豐富，愈有
      助於真實發見之理念，且強化言詞辯論主義，使訴訟程序
      得以順暢進行，上開傳聞證據亦均具有證據能力。查本件
      檢察官、被告及選任辯護人對於本判決所引用下列各項證
      據方法（除上開臺中高工九十五年畢業紀念冊部分影本外
      ）之證據能力，於本院均未有所爭執，且於法院調查證據
      時，知有刑事訴訟法第一百五十九條第一項不得為證據之
      情形，亦均未於言詞辯論終結前聲明異議，是應認已同意
      作為證據，且經本院審酌該等言詞陳述及書面作成時之情
      況，並無不宜作為證據之情事，依刑事訴訟法第一百五十
      九條之五之規定，自得作為證據。
四、本件公訴人認被告洪肇聰涉有上開公然侮辱犯行，無非係以
    告訴人陳國龍於偵查中之指訴、證人沈志秋於偵查中之證述
    、與告訴人指訴相符之錄音光碟、譯文及臺灣臺中地方法院
    檢察署檢察官勘驗上開錄音光碟之勘驗筆錄等各一份為其論
    據。訊據被告洪肇聰固坦承於九十九年四月十九日上午在臺
    中高工冷凍空調科辦公室內確有為如卷附錄音光碟及本院勘
    驗結果所示之言論，惟堅決否認有何公訴人所指之公然侮辱
    人之犯行，辯稱：伊說的話是根據事實來評論，告訴人長期
    在辦公室對同事錄音錄影，上課時間沒有去上課，老師告學
    生，又在公開的簿子上對同事做指摘，他一直對於科主任要
    查公務財產帳冊的問題，而且是用到上課的時間，影響到學
    生的上課，所以伊才覺得他的行為用丟臉來形容是適當的，
    伊所說的話是針對事實評論，不是沒有目的的漫罵，也不是
    基於公然侮辱的犯意等語。
五、經查：
  (一)按言論自由為人民之基本權利，憲法第十一條定有明文保
    障，國家應給予最大限度之維護，俾其實現自我、維護人性
    尊嚴、溝通意見、追求真理及監督各種政治或【社會】活動
    之功能得以發揮（司法院大法官釋字第五○九號解釋意旨參
    照）。誠如吳庚大法官於上開解釋之協同意見書所言：「按
    陳述事實與發表意見不同，事實有能證明真實與否之問題，
    意見則為主觀之價值判斷，無所謂真實與否，在民主多元社
    會各種價值判斷皆應容許，不應有何者正確或何者錯誤而運
    用公權力加以鼓勵或禁制之現象，僅能經由言論之自由市場
    機制，使真理愈辯愈明而達去蕪存菁之效果。對於可受公評
    之事項，尤其對政府之施政措施，【縱然以不留餘地或尖酸
    刻薄之語言文字予以批評】，亦應認為仍受憲法之保障。蓋
    維護言論自由即所以促進政治民主及【社會】之健全發展，
    與個人名譽可能遭受之損失兩相衡量，顯然有較高之價值」
    。
  (二)又刑法第三百零九條所稱「侮辱」及第三百十條所稱「誹
    謗」之區別，一般以為，前者係未指定具體事實，而僅為抽
    象之謾罵；後者則係對於具體之事實，有所指摘，而損及他
    人名譽者，稱之誹謗。而對於「對於具體之事實，有所指摘
    ，並有與上開誹謗事件毫無語意關連之抽象謾罵時」，則可
    同時該當侮辱及誹謗之構成要件；然而，針對具體事實，依
    個人價值判斷提出主觀且與事實有關連的意見或評論，縱使
    尖酸刻薄，批評內容足令被批評者感到不快或影響其名譽，
    除應認為不成立誹謗罪，更不在公然侮辱罪之處罰範圍。
  (三)公訴意旨雖以被告洪肇聰係於九十九年四月十九日早上八
    時五分許，在臺中高工冷凍空調科辦公室內對告訴人陳國龍
    出言辱罵「什麼身分地位嘛」、「來這裡哭」、「丟臉喔、
    丟臉啦」等語，並認其所為係犯刑法第三百零九條公然侮辱
    罪嫌，告訴人陳國龍之告訴亦同此意旨（見九十九年度他字
    卷第一頁至第三頁之告訴人九十九年七月二日告訴狀、上開
    他字卷第九頁告訴人之偵訊筆錄）。然查：
    1.本院於一○○年一月三十一日審理時當庭撥放告訴人提出
      之錄音光碟，勘驗結果為：告訴狀內譯文第八行「八點十
      分」，應該是「八點二十分」之誤。從八點二十分起沈志
      秋所講的「現在已經是八點二十分」到沈志秋所講的「現
      在已經是八點二十三分」，這部分與譯文內容相符，有本
      院勘驗上開錄音光碟之勘驗筆錄一份在卷可憑。從而本件
      於九十九年四月十九日案發當時在場人員即告訴人陳國龍
      、證人沈志秋及被告洪肇聰等人對話內容如下：
      陳國龍：沈志秋沈主任，科務會議還有上學期的這個內容
      才這樣子而已喔？
      沈志秋：這樣子而已！
      陳國龍：這樣子而已喔？你這樣子給我寫材料沒有請購！
              什麼證據？什麼證據？
      沈志秋：你根本沒有請購！
      陳國龍：你會議記錄根本沒有給，公務帳冊也沒有攤開，
              還有你為什麼？憑什麼？還有我現在在跟你講。
      沈志秋：現在已經是上課時間八點十分（正確時間應為八
              點二十分），你最好去給我上課，你最好去給我
              上課！
      陳國龍：你不用在那給我恐嚇！
      沈志秋：現在已經是八點二十分，你趕快去上課！
      陳國龍：你不用在那給我恐嚇！
      沈志秋：現在已經是八點二十分，你趕快去上課，我跟你
              講你再不去上課，我請人事的來！
      陳國龍：去請來！你冷凍工會的帳冊在哪裡？林金標說有
              交給你，在哪裡？東西在哪裡？帳冊在哪裡？公
              務採購的帳冊在哪裡？我所領用的文件在哪裡？
      洪肇聰：哎！想一下自己的身分地位？跟人家看那個嘛！
      陳國龍：在哪裡？
      洪肇聰：什麼身分地位嘛！什麼資格跟人家看那個嘛！
      陳國龍：你不用在那邊跟我叫！開科務會議跟我圍剿！
      洪肇聰：什麼身分地位嘛！什麼身分地位嘛！每次上課不
              上課，來這裡「哭」（台語）！
      陳國龍：那是你！
      洪肇聰：什麼身分地位講清楚嘛！什麼身分地位啦！
      陳國龍：我都跟你錄音錄清楚喔！
      洪肇聰：給你錄啦！我說啊，丟臉喔！（在科辦公室門口
              ）丟臉啦！
      陳國龍：我再跟你請教，我再次跟你請教。
      沈志秋：現在是八點二十二分。
      陳國龍：我現在再跟你請教。
      沈志秋：現在是八點二十二分。
      陳國龍：你少跟我來這一套！我所請購的東西，我的領用
              的單子？我已領用的東西沒有經過我同意就給我
              A走！我沒有領用的東西冒名偽簽？有沒有？
      沈志秋：領用的單子本來就是我們這邊保管的啊！
      陳國龍：我怎麼不能看啊？公務品為什麼不能看？東西到
              哪裡去了？
      沈志秋：現在八點二十三分。
     （見九十九年度他字第三八七九號卷第四頁之錄音譯文、
      本院一○○年一月三十一日審理筆錄）。
    2.再參之證人沈志秋即九十九年四月十九日案發當時在場之
      該校冷凍空調科主任於本院九十九年十一月三十日審理時
      到庭具結證稱：【（辯護人問：請把當天發生的經過情形
      ，及當時被告為何對告訴人講這些話「什麼身分地位」「
      來這裡哭」「丟臉喔、丟臉喔」的緣由？及你聽到這些話
      之後的反應？）當天我升旗後，回到辦公室大約八點多，
      陳老師就拿錄音機到我的嘴邊就說我做黑帳，為何帳目不
      給他查，然後他就一直講重複的話，我覺得他拿錄音機對
      我錄音是不恰當的行為，我有受到脅迫的感覺，我是科主
      任，坐在我的座位上，時間到八點十分上課時間，我要求
      他去上課，他仍然繼續拿著錄音機騷擾我，後來八點二十
      分左右洪肇聰從外面進來，他就講了上述的三句話「什麼
      身分地位來查這個帳」，但我沒有聽到「來這裡哭」這句
      話，後來也有講「丟臉喔、丟臉喔」這句話。】、「（當
      時為何被告對告訴人講這些話的緣由？）因為我是科主任
      ，陳老師是專任教師，他並不負責管理財產的維護，他要
      拿這些東西是因為九十四年度他的考績被打乙等，他心懷
      怨恨，因為考績是我建議的，洪老師講完這些話後，陳老
      師就拿錄音機去蒐證。因為他本身並不負財產管理的責任
      ，沒有資格去查這些東西，不應該拿著錄音機對著我錄音
      ，我認為洪老師的這句話不足以表達我對陳老師的不滿，
      因為這已經不是一次、二次了，以一個老師來講，應該是
      認真教學，而不是做這些動作，陳老師並不是壹個認真教
      學的老師，所以他的考績才會被打乙等。」、「（辯護人
      問：你剛才認為你說的這句話不足以表達你對陳老師的不
      滿，因為這不是一次二次了，能否對這在補充一下？）從
      九十五年考績被打乙等後，他不斷以材料未被適當的處理
      ，就帶學生來跟我要材料，但沒有辦法講出材料的名稱，
      我無法給他材料，並且他在工廠安全日誌裡面寫了很多不
      當的言語、不實的事實，對我人身攻擊的漫罵，這些言語
      洪老師已經呈上來，這個日誌設置的目的是讓老師反應工
      廠有無安全問題，或是機器的反應，他在上面寫這些東西
      ，學生都會看到內容，工廠日誌上面打勾是學生勾的，安
      全管理員也是學生寫的，陳老師就在安全日誌上面寫漫罵
      、不滿的言語，因為這是整本的安全日誌，所以學生都可
      以看到陳老師寫的內容，這些東西是跟安全日誌沒有關係
      的，學生看到會對老師的威信造成很大的影響，因為學生
      都在傳閱。...。」、「（辯護人問：你說案發當天告訴
      人向你錄音，到上課時間還沒有去上課。這種情形發生過
      幾次？）很多次，至少三次以上。」、「因為在這段時間
      裡面，一直問我有關帳冊的問題，實際上是因為他不滿考
      績被打乙等，他是想要把我激怒，要我罵他，他可以告我
      ，但我不斷告訴他現在是上課時間你該去上課了，不要再
      來騷擾我。...。」、「（檢察官問：九十九年四月十九
      日那天被告與告訴人間發生糾紛，當時除了他們二人外，
      還有誰參與對話？）林茂森有拍桌子，講現在時間幾點了
      ，還有被告。我幾乎都不講話，因為我太了解他。」、
      「（辯護人問：那個時間點會不會有其他老師或學生隨時
      進出該辦公室？）有可能。」、「（法官問：你剛說告訴
      人因為考績問題對你不滿，經常會拿著錄音機或錄影機到
      你辦公室騷擾你，除了四月十九日這次被告有在場，以前
      被告有無在場過？）被告應該有在場，因為發生過太多次
      。」、「（法官問：提示實習教室安全日誌上面的加註評
      語是誰寫的？）（提示並告以要旨）都是陳國龍寫的。」
      、「（法官問：四月十九日當天，洪肇聰是後來才進來的
      ，當時陳國龍對你錄音的動作還再繼續？）還再繼續。」
      、「（法官問：他們二位當場有無發生什麼爭執？）洪老
      師講了「你是什麼身份地位嘛」之後，陳老師就拿著錄音
      機到他那邊去，對他錄音蒐證。」等語；證人林金標即九
      十九年四月十九日案發當時在場之該校老師亦於本院九十
      九年十一月三十日審理時到庭具結證稱：「（辯護人問：
      請把當天發生經過情形詳細陳述，以及當時被告為何會講
      「什麼身份地位」「來這裡哭」「丟臉喔丟臉喔」這些話
      的緣由，及你聽了這些話你的反應？）當天我是在八點左
      右辦公室裡面，後來沈主任進來，陳老師就過去跟他質詢
      他要求的資料，因為這樣的事件這幾年一直重複發生，所
      以當時我也覺得很無奈，也不太想管，所以繼續坐在位子
      準備我上課的資料，陳老師一直跟沈主任有這樣的動作，
      沈主任沒有太大的回應，我只有聽到沈主任說現在幾點了
      ，你應該去上課。後來我就去工廠跟學生交代該做的事情
      ，準備材料，再回到辦公室拿一些資料，那時候洪老師剛
      好進來，因為這樣的事件讓他覺得科裡面的和諧氣氛都不
      見，而且還有學生等著他去上課，所以他才會講那些話出
      來，在我心裡感覺，洪老師講的話只是講出我們心裡不敢
      說的話，我們希望到學校有一個很安定的環境，但是到辦
      公室裡面常常擔心有沒有錄音、錄影，我們講話都要到辦
      公室外面，因為不小心就會發生像今天這樣的情形，這是
      我心裡的感受。」、「（檢察官問：九十九年四月十九日
      那天對話的人有誰？）剛開始只有沈主任跟陳老師，我有
      在場，但是我沒有講話。」、「（檢察官問：林茂森有無
      講話？）他剛開始也沒有講話，後來我去上課就不清楚。
      我上課再進來就是看到洪老師跟陳老師衝突的時候。」、
      「（法官問：被告剛開始有在教室裡面？）有，被告有看
      到告訴人對沈主任錄音，後來去上課再進來才對告訴人講
      這些話。」「（法官問：提示安全日誌，這些內容是誰填
      寫？（提示並告以要旨）這是工廠安全檢查日誌，這是學
      生打勾的，備註欄有時候是老師填寫的，有時候是老師請
      學生針對他檢查的項目由學生填寫，處理情形欄由學校相
      關行政人員填寫。這些事針對工廠安全有關的才填寫在上
      面。」、「（被告問：當天我進辦公室我是不是表述事實
      ，不是針對任何人？）是的，不是針對任何人，我覺得沒
      有批評的意味。」、「（被告問：當時一開始我有罵他嗎
      ？）「什麼身份地位」這句話被告是在旁邊說的，那時候
      陳老師還在沈主任錄音，所以那不是對陳老師說的，後來
      陳老師過來對他錄音，並對他說你再說，被告就重複說。
      」等語；證人林茂森即九十九年四月十九日案發當時在場
      之該校老師亦於本院九十九年十一月三十日審理時到庭具
      結證稱：「我是擔任老師，當天有升旗，我回到辦公室已
      經接近八點十分，我就看到陳國龍拿著錄音機大聲的質問
      沈主任，這行為已經不是一次二次，他這種方式讓辦公室
      的同仁感覺上是不合理也不恰當的行為，辦公室除了老師
      、學生也常常進出，會造成學生錯誤的認知和看法，而且
      當天已經超過八點十分，一直延續，到八點二十幾分他還
      是沒有動身去工廠上課，所以我就非常氣憤也拍桌，向陳
      老師大聲詢問現在已經八點二十幾分了，陳老師還沒有去
      工廠上課，陳老師的行為造成學生很不好的觀感，我可以
      幫沈主任作證，陳國龍確實還沒有去工廠上課，因為我擔
      任二年級的導師，有學生跟我反應，陳老師在課堂上的內
      容與課本不相吻合，所以曾經有學生在抽屜寫了對陳老師
      不好的話語，但是陳老師不但沒有站在教育者的立場，而
      且用盡各種方法要記學生二大過，學校開了操評會記了小
      過，陳老師心中不滿，去警局報案告學生，這件事情後，
      陳老師與學生的互動有非常大的問題，經家長跟學校反應
      再三，最後經由學校教評會的同意要更換任課老師，但陳
      老師在工廠日誌上陳述沈志秋烙跑，把他不想上的課丟給
      陳老師，這與事實絕對不吻合，針對陳老師當天在辦公室
      的行為，我們每個人都感覺非常氣憤，這已經不是一次二
      次，而是習慣性的行為，常常耽誤上課時間，經主任再三
      提醒，他依然還是這樣，所以針對洪老師跟他所講的話，
      可以講是我們每個人心中想要講的，我們希望有一個好的
      教學品質，有一個好的學習空間，這是學生的福利，也是
      學生想要見到的，有家長曾經跟我說我的兒子怎麼那麼倒
      楣，待在這樣的班上，讓這樣的老師上課，我聽了心理很
      無奈，教育者的立場是要教導學生，而不是當學生不好的
      模範，如果說有一個人常常在辦公室拿著麥克風、攝影機
      對著我們，我不知道我們心情會是如何，所以洪老師他所
      陳述的是我們心中每個人的想法，我們要的是壹個好的環
      境教導我們下一代。」、「（辯護人問：當天告訴人有錄
      音，你當時曾經拍桌抗議，請提示他字卷第四頁錄音譯文
      。為何你拍桌抗議沒有在譯文裡面？）（提示並告以要旨
      ）沒有在這裡面。我不知道他有沒有錄音，但我確實有講
      這些話。」、「（法官問：你有無看過實習工廠日誌？）
      （提示並告以要旨）我都看過。陳老師寫這個將近一年多
      了，裡面的陳述有些跟事實有出入，這是學生可以看得到
      的，而且工廠安全日誌根本不應該寫這些東西，這跟上實
      習課完全沒有關係，而且他是作一個非常不好的示範。」
      等語（以上均見本院九十九年十一月三十日審判筆錄）。
      上開證人沈志秋、林金標、林茂森等三人所為證述，互核
      相符，復與該告訴人所提錄音光碟所示內容亦相符合，則
      上開證人之證述應與事實相符，而堪採信。
    3.依上開錄音光碟內容及證人沈志秋、林金標、林茂森等人
      之前揭證述內容可知，被告洪肇聰所為上開言論之時間應
      為九十九年四月十九日上午八時二十分至二十二分許，則
      告訴人指述及公訴意旨所認被告係於九十九年四月十九日
      上午八時五分許，在該校冷凍空調科辦公室對告訴人陳國
      龍出言「什麼身分地位嘛」、「來這裡哭」、「丟臉喔、
      丟臉啦」等語，顯與上開事證內容不符，並非可採。
    4.又綜觀上開告訴人陳國龍與證人沈志秋及被告洪肇聰間之
      全部對話內容，及參酌證人沈志秋、林金標、林茂森等人
      之上開證述內容可知，告訴人陳國龍於當日上午八時十分
      許前即在該校冷凍空調辦公室內，手持錄音機對著證人沈
      志秋質問帳冊問題，當時被告已在該辦公室內，嗣被告離
      開至教室上課，於當日上午八時二十分許再次進入該冷凍
      空調科辦公室內，斯時告訴人陳志龍仍持續持錄音機對證
      人沈志秋質疑帳冊問題，且該時間點冷凍空調科辦公室仍
      有可能會有其他老師或學生隨時進出該辦公室，被告始先
      在其座位上表示：「哎！想一下自己的身分地位？跟人家
      看那個嘛！」、「什麼身分地位嘛！什麼資格跟人家看那
      個嘛！」等語，告訴人因聽聞被告上開所言即向被告陳稱
      「你不用在那邊跟我叫！開科務會議跟我圍剿！」，被告
      復又再為「什麼身分地位嘛！什麼身分地位嘛！每次上課
      不上課，來這裡「哭」（台語）！」等語，且經告訴人由
      證人沈志秋位置旁走到被告面前手持錄音機向其陳稱：「
      我都跟你錄音錄清楚喔！」，被告即表示「給你錄啦！我
      說啊，丟臉喔！丟臉啦！」等語。由上開告訴人陳國隆與
      證人沈志秋及被告洪肇聰間之全部對話內容及對話過程前
      後連續性可知，本件被告上開言論，係對告訴人身為專任
      教師之身分，並無任何質疑帳冊之行政職權，且告訴人在
      校冷凍空調科辦公室以錄音機對著證人沈志秋質疑帳冊問
      題之時間點，該辦公室仍有可能會有其他老師或學生隨時
      進出該辦公室，並亦已逾該校第一節之上課時間【即上午
      八時十分許】十餘分鐘之久，告訴人陳國龍已道逾上課時
      間仍不前往課堂上課，仍手持錄音機對辦公室內其餘教師
      錄音，其行為顯然失當，則被告係針對具體事實予以指摘
      ，依個人價值判斷提出主觀且與事實有關聯之意見或評論
      ，並非未指定具體事項之抽象陳述。揆諸前揭說明，本院
      斟酌被告當日所為上開言論之背景，所為言論之前後內容
      ，認為起訴意旨所指文字，被告主觀上非但無公然侮辱告
      訴人之故意，且起訴意旨所指上開文字亦非屬於刑法規範
      上所稱之侮辱文字。
四、綜上所述，本院依據公訴意旨所指之證據資料及調查證據之
    結果，被告洪肇聰所為上述言論，係屬於對於具體事實有所
    指摘之言論，與刑法第三百零九條之未指定具體事實，而僅
    為抽象謾罵之公然侮辱構成要件，並不相符，自非該罪所欲
    規範處罰之範圍。此外，復查無其他積極證據足證被告洪肇
    聰有公訴意旨所指犯行，揆諸前開說明，被告洪肇聰被訴公
    然侮辱人之罪，即屬不能證明，自應諭知無罪之判決。
據上論斷，應依刑事訴訟法第三百零一條第一項，判決如主文。
本案經檢察官戚瑛瑛到庭執行職務。
中    華    民    國    100    年    2    月    15    日
                    刑事第一庭  法  官  許金樹
以上正本證明與原本無異。
如不服本判決，應於判決收受送達後10日內向本院提出上訴狀，
上訴於臺灣高等法院臺中分院（並應敘述具體上訴理由及檢附繕
本）。上訴書狀如未敘述上訴理由，應於上訴期間屆滿後20日內
補提上訴理由書於本院（均須按他造當事人之人數附具繕本）「
切勿逕送上級法院」。
                                書記官  王崑煜
中    華    民    國    100    年    2    月    15    日